【裁判字號】    89,易,1169
【裁判日期】    890703
【裁判案由】    侵占等
【裁判全文】
臺灣板橋地方法院刑事判決                        八十九年度易字第一一六九號
    公  訴  人  臺灣板橋地方法院檢察署檢察官
    被      告  己○○
    選任辯護人  姜明遠
右列被告因恐嚇取財案件，經檢察官提起公訴（八十九年度偵字第五四五號），本院
判決如左：
    主  文
己○○無罪。
    理  由
一、公訴意旨略以：被告己○○見被告丁○○所為上開業務侵占等犯行，認有機可乘
    ，竟意圖為自己不法之所有，於八十七年七月間，丁○○之父丙○○帶同丁○○
    至上址道歉時，己○○假藉貨物、名譽及其他損失，恐嚇稱「如不賠償一千萬，
    即將丁○○送法院法辦」，致丙○○及丁○○心生畏懼，同年七月中旬，經中和
    市民代表乙○○陪同丙○○前往上開便利超商時，己○○仍恐嚇「需賠三百倍約
    一千萬元，沒錢要送法院」，態度強硬，丁○○被嚇傻了。乙○○另於七月底，
    在其中和服務處協調時，己○○仍恐嚇「至少二百萬元，否則大家法院見」。八
    月底，乙○○再次協調，己○○始慢慢降至一百二十萬元，使丙○○、丁○○於
    恐懼中達成和解，丙○○並變賣其名下所有臺北縣中和市○○路四六九巷二一弄
    十一之四號房地賠償完畢，因認被告己○○涉有刑法第三百四十六條第一項之恐
    嚇取財罪嫌云云。
二、按犯罪事實，應依證據認定之，無證據不得推定其犯罪事實；不能證明被告犯罪
    者，應諭知無罪之判決，刑事訴訟法第一百五十四條及第三百零一條第一項分別
    定有明文。次按事實之認定，應憑證據，如未能發現相當證據，或證據不足以證
    明，自不能以推測或擬制之方法為裁判基礎；認定犯罪事實所憑之證據，雖不以
    直接證據為限，間接證據亦包括在內，然無論直接或間接證據，其為訴訟上之證
    明，須於通常一般之人均不致於有所懷疑，而得確信其為真實之程度者，始得據
    之為有罪之認定，倘其證明尚未達到此一程度，而有合理之懷疑存在時，即無從
    為有罪之認定；認定不利於被告之事實，須依積極證據，茍積極證據不足為不利
    於被告事實之認定時，即應為有利於被告之認定，更不必有何有利之證據，最高
    法院四十年台上字第八六號、七十六年台上字第四九八六號及三十年上字第八一
    六號判例分別著有明文。
三、公訴人認被告己○○涉犯上開恐嚇取財罪嫌，係以經查「統一麵包」便利超商加
    盟店係著名連鎖便利超商，此類公司盤點應為各該公司例行事務，被告如確未進
    行盤點行為，如何知悉以監視器對準本身職員觀察蒐集證據，被告己○○此部分
    所供顯然不實。且查臺灣板橋地方法院檢察署八十八年度偵字第五六六五號被告
    甲○○侵占案件，傳訊被告丁○○及丙○○出庭作證時，證人丙○○在非其女兒
    本身案件時，於無先入為主觀念時，所證應為實情，即證述帶同被告丁○○至上
    開「統一麵包」便利超商加盟店表示道歉時，己○○稱貨物、名譽及其他損失，
    「如不賠償一千萬，即將被告丁○○送法院法辦」，使其感到很「恐慌」；另證
    人乙○○證述同年七月中旬，陪同丙○○前往上開便利超商時，己○○仍續恐嚇
    「需賠三百倍約一千萬元，沒錢要送法院」，態度強硬，被告丁○○被「嚇傻了
    」，另於七月底，在中和服務處協調時，被告己○○仍嚇「至少二百萬元，否則
    大家法院見」，八月底再次協調，被告己○○始慢慢降至一百二十萬元達成和解
    ，伊認為如以此方式拿工讀生的錢不公道，而且該店內是三班制，不可能拿多少
    錢，丙○○先開票，後來再賣房子賠償等語，並有和解書，及核對被告丁○○任
    職身分證影本及現名下為柯林素英土地、建物登記謄本各乙紙在卷可稽，此為被
    告己○○、丁○○所共認，應可確定。再查被告丁○○已供承確有侵占約二萬八
    千元（見八十八年四月十三日庭呈律師狀紙），被告己○○雖稱不只如此數額，
    然如此為該公司非營業損失，惟被告己○○其公司於八十七年度營利事業所得稅
    結算申報書之非營業損失係空白並無記載；如係將被告己○○、丁○○歸納在營
    業成本（即貨物成本）內，其公司八十七年度營業成本為一千三百七十四萬六千
    二百四十六元，此有申報書在卷可據，約每日銷出貨物成本約為三萬七千九百七
    十元，每日三班被告丁○○只輪一班，即約一萬二千六百六十元，如被告丁○○
    每次侵占十分之一已相當高，約一千二百元，參以被告己○○供明其與太太也常
    在店內之情，被告丁○○不可能每次上班均為侵占行為，被告丁○○所供自八十
    七年五月中旬至同年六月底共侵占二萬八千元，確有可採之處，而被告己○○並
    無確切侵占更高數額之證據，自應以被告丁○○所供為真。按所謂刑法第三百七
    十條（現刑法第三百四十六條）之恐嚇，凡一切之言詞、舉動足以使他人生畏懼
    心者均包含在內，最高法院二十二年度上字第一三一０號著有判例，被告己○○
    雖以合法之送法辦為「手段」，然卻隱藏不法所有「目的」，如一千萬元、二百
    萬元、三百倍侵占物之價格，甚至一百二十萬元等，要求丙○○、被告丁○○如
    數給付，均遠超過被告丁○○侵占二萬八千元之數額甚巨，此即係「目的、手段
    」關聯的不法，被告己○○之不法彰彰明矣，所辯均難採信。此外並有被告丁○○八十七年薪資明細乙紙在卷為其論據。
四、訊據被告己○○堅決否認有前揭公訴人所指之犯行，辯稱：伊向丁○○求償二百
    萬元，係依據會計師事務所之會計人員之估算，實際上伊無法確定丁○○所為造
    成連城華公司損失之金額為何，伊並非要向丁○○恐嚇取財，且伊從未要求丁○○賠償一千萬元等語。
五、經查，共同被告丁○○確有上開業務侵占等犯行，但實際造成連城華公司損失之
    金額為若干，則無法一一列舉出來計算，僅能憑共同被告丁○○之記憶及自白，
    因事實上，有些客人至店內購物付款時，共同被告丁○○並未開統一發票，而上
    開監視器錄影帶亦不能完全顯現共同被告丁○○所侵占之貨品價值及現金為何，
    被告己○○係依據會計師事務所之會計人員以連城華公司之「統一麵包」，客觀
    上於八十七年三月至七月之每月平均毛利減去各該月實收金額之差額來估算貨品
    損失之金額，及八十七年二月至七月之應有銷貨收入總額減去實收現金之差額來
    估算現金損失之金額，二者估算結果損失計達二百萬元以上，經數次洽談，最後
    被告己○○同意由共同被告丁○○賠償一百二十萬元而成立和解，嗣因被告己○○代表連城華公司對案外人甲○○提出刑事訴追，而經檢察官發現並對共同被告
    丁○○及被告己○○自動檢舉偵查起訴等情，為共同被告丁○○及被告己○○所
    供承不諱，復據證人甲○○、乙○○、戊○○於本院審理時證述明確，並有監視
    錄影翻拍照片二十張、甲○○之自白書三張、丁○○之和解書及薪資表、連城華
    公司之營利事業登記證、監視器錄影帶、八十七年七月十六日及八十七年七月二
    十二日丁○○當班時之監視器錄影帶內容說明、連城華公司之毛利計算表、統一
    麵包毛利表、各便利商店毛利表、共同被告丁○○及案外人甲○○值班時與離職
    後現金收入差異表各一份附卷可稽。又被害人丙○○係因女兒即共同被告丁○○
    年僅十七歲且在學，為了愛護共同被告丁○○（避免丁○○受刑事訴追，影響日
    後前途），而不惜賣房子賠償以求和解無事，並非因被告己○○對於丁○○及丙○○有何脅迫或恐嚇行為所致，業據丙○○於本院審理時供明及具狀陳明在卷。
    矧共同被告丁○○既有上開業務侵占等犯行（屬非告訴乃論之罪），依法本應受
    法律之訴追，被告己○○在無法得到合理賠償之下，訴諸法律救濟，並無不法，
    再者，本件之實際賠償金額既無法確定，其理由業如前述，而被告己○○縱有求
    償一千萬元之情事，亦純係表示其意願而已，丙○○及丁○○並非不能拒絕，實
    際上，經由案外人乙○○之居中協調，而以賠償一百二十萬元成立和解，亦在上
    開會計師事務所之會計人員所估算之損失額以下，其目的亦無不法，由此可見，
    被告己○○在主觀及客觀上均無意圖為自己不法之所有至明。此外，復查無其他
    積極證據足以證明被告己○○有刑法第三百四十六條第一項之恐嚇取財犯行，揆
    諸前揭法條意旨，本件不能證明被告己○○犯罪，自應諭知無罪之判決。
據上論斷，應依刑事訴訟法第三百零一條第一項，判決如主文。
本案經檢察官李嘉明到庭執行職務
中    華    民    國      八十九        年      七      月      三      日
                                      臺灣板橋地方法院刑事第一庭
                                          法  官  楊  千  儀
右正本證明與原本無異。
如不服本判決，應於判決送達後十日內，向本院提出上訴狀。
                                          書記官  王      明
中    華    民    國      八十九        年      七      月      三      日


司法院資訊處製作；財團法人民間司法改革基金會備份。
